【裁判字號】    89,訴,567
【裁判日期】    890517
【裁判案由】    損害賠償
【裁判全文】
臺灣高雄地方法院民事判決                          八十九年度訴字第五六七號
    原      告  甲○○
    被      告  乙○○
右當事人間請求損害賠償事件，本院判決如左：
    主    文
被告應給付原告新台幣柒拾捌萬陸仟零參拾捌元。
原告其餘之訴駁回。
訴訟費用由被告負擔十分之七，餘由原告負擔。
    事    實
甲、原告方面：
一、聲明：被告應給付原告新台幣（以下同）一百零九萬四千一百五十二元。
二、陳述略稱：
    被告於民國八十八年二月九日十八時十五分許，駕駛車號ＹＭ—九八五六號自用
    小客車，沿高雄市○○路由西向東方向行駛，應注意行車速度，應依標誌，在市
    區道路，時速不得超過四十公里，行經閃光黃燈之交岔路路口，車輛應減速接近
    ，注意安全，小心通過；及汽車行駛時，駕駛人應注意車前狀況，並隨時採取必
    要之安全措施；且依當時情形，天候晴、夜間有照明、路面乾燥、無缺陷、無障
    礙物、視距良好，又無不能注意之情形，行經學專路與錦屏街口之交岔路口時，
    竟疏於注意學專路之號誌為閃光黃燈，應減速慢行，卻仍以時速六十公里至七十
    公里左右之速度超速行駛，適有原告騎乘車號ＹＸＨ—五四九號機車，已沿錦屏
    街（為閃光紅燈號誌，但故障）由南向北穿越學專路在中心線等待通過學專路，
    被告復疏於注意車前狀況，至其所駕駛之小客車左前車頭撞及原告所騎機車之左
    側車身，原告因而人車飛離，倒地受有頭部外傷併額部深部裂傷、鼻骨骨折、右
    足踝骨折、右眼窩骨折及第三、四、五、六腦神經創傷及右側顏面神經麻痺等傷
    害；且原告額部因此遺有長達十三公分呈不規則狀線型疤痕，右眼因眼窩骨折導
    致極度凹陷，導致眼球轉動困難，雙眼複視等後遺症。經原告向臺灣高雄地方法
    院檢察署檢察官提出告訴，並經該署檢察官提起公訴後，嗣經鈞院判處有期徒刑
    五月，如易科罰金，以三百元折算一日確定。被告既因過失撞傷原告，經判處有
    期徒刑五月確定在案，則被告之過失不法行為與原告受傷間，顯具相當因果關係
    。今請求被告賠償原告之損害共計一百零九萬四千一百五十二元元，項目如下：
    (1)工作損失部分：查，原告原任職於臺灣銀行左營分行，自八十八年二月九日因
      本件車禍受傷後，請假近二個月，致經營績效、考核獎金及加班各項津貼損失
      計八萬一千三百五十二元。
    (2)醫療費用部分：原告因本件車禍支出住院及門診費用共計六萬二千八百元；另
      原告因本件車禍導致之額部撕裂傷疤痕，必須進行整型手術，預估需花費十五
      萬元。
    (3)精神慰撫金部分：原告為家庭之精神以及經濟支柱，因本件車禍身受重創併傷
      及顏面，現仍遺有諸多後遺症，有待日後手術、復健，無論生活及工作上均受
      相當不便，全家陷入愁雲慘霧之中；且原告右眼因本件車禍受傷極度凹陷礙及
      觀瞻，除造成原告內心自卑外，更導致在工作上從第一線被調至第二線，而影
      響日後升遷。原告因本件車禍，在身體及精神上均蒙受重大之痛苦，已如前述
      ，因此請求精神慰撫金八十萬元。
三、證據：提出診斷證明書、公務人員保險殘廢證明書、工作損失證明、醫療費用收
    據等件為證。
乙、被告方面：
一、聲明：駁回原告之訴。
二、陳述略稱：對於被告因過失撞傷原告，並經判處有期徒刑五月確定在案之情不爭
    執，但原告對於其因本件車禍所受之傷害，在程度上語多誇大，如右足踝本為扭
    傷，後竟變為骨折，且原告鼻、眼所受局部傷害，經住院治療及矯正後，已幾近
    痊癒，因此原告請求之賠償金額實屬過高，有詳予查究之必要。又被告為高職畢
    業，業已結婚，現從事臨時工，經濟能力有限，故原告請求之精神慰撫金部分，
    亦請求加以酌減。
丙、本院依職權調取本院八十八年度交易字第三六０號刑事卷。
    理    由
一、本件原告起訴主張：被告於民國八十八年二月九日十八時十五分許，駕駛車號Ｙ
    Ｍ—九八五六號自用小客車，沿高雄市○○路由西向東方向行駛，應注意行車速
    度，應依標誌，在市區道路，時速不得超過四十公里，行經閃光黃燈之交岔路路
    口，車輛應減速接近，注意安全，小心通過；及汽車行駛時，駕駛人應注意車前
    狀況，並隨時採取必要之安全措施；且依當時情形，天候晴、夜間有照明、路面
    乾燥、無缺陷、無障礙物、視距良好，又無不能注意之情形，行經學專路與錦屏
    街口之交岔路口時，竟疏於注意學專路之號誌為閃光黃燈，應減速慢行，卻仍以
    時速六十公里至七十公里左右之速度超速行駛，適有原告騎乘車號ＹＸＨ—五四
    九號機車，已沿錦屏街（為閃光紅燈號誌，但故障）由南向北穿越學專路在中心
    線等待通過學專路，被告復疏於注意車前狀況，至其所駕駛之小客車左前車頭撞
    及原告所騎機車之左側車身，原告因而人車飛離，倒地受有頭部外傷併額部深部
    裂傷、鼻骨骨折、右足踝骨折、右眼窩骨折及第三、四、五、六腦神經創傷及右
    側顏面神經麻痺等傷害；且原告額部更因而遺有長達十三公分之不規則狀線型疤
    痕，右眼因眼窩骨折而極度凹陷，導致眼球轉動困難，雙眼複視等後遺症。經原
    告向臺灣高雄地方法院檢察署檢察官提出告訴，並經該署檢察官提起公訴後，嗣
    經本院以普通過失傷害罪判處有期徒刑五月，如易科罰金，以三百元折算一日確
    定在案之事實，業經原告提出診斷證明書為證，並經本院依職權調取本院八十八
    年度交易字第三六０號刑事卷查核屬實，即被告對於因過失致原告受傷之事實並
    不爭執，雖辯稱：原告對其因本件車禍所受之傷害，在程度上語多誇大，如右足
    踝本為扭傷，後竟變為骨折，且原告鼻、眼所受局部傷害，經住院治療及矯正後
    ，已幾近痊癒云云，惟已經原告否認，並與原告所提診斷證明書記載不符，所辯
    尚難憑採。原告之主張應堪信為真實。
二、按因故意或過失，不法侵害他人之權利者，負損害賠償責任，民法第一百八十四
    條第一項前段定有明文。查，被告因過失撞傷原告，並經判處有期徒刑五月確定
    之事實，已如前述。而被告過失不法之行為與原告受傷間，亦具有相當因果關係
    ，依法被告自應負損害賠償責任。茲就原告請求金額是否允當，分別論述如下：
（一）工作損失部分：原告主張其任職於臺灣銀行左營分行，自八十八年二月九日因
      本件車禍受傷後，請假近二個月，致經營績效、考核獎金及加班各項津貼損失
      計八萬一千三百五十二元之情，業據其提出被告所不爭執之損失證明為證，應
      堪信為真實，且與被告過失不法行為間，有相當之因果關係，且性質上屬於因
      侵權行為所造成之財產上損害。是原告此部分之請求，於法有據，應予准許。
（二）醫療費用部分：按不法侵害他人之身體或健康者，對於被害人因此增加生活上
      之需要時，應負賠償責任，民法第一百九十三條第一項定有明文。本件原告主
      張被告應賠償住院及門診費用六萬二千八百元一元及將來之顏面整型手術費用
      十五萬元云云。經查，原告共計支出住院及門診費用五萬四千六百八十六元部
      分，業據原告提出醫療費用收據為證，且為被告所不爭，並屬必要費用，應予
      准許。至原告所支出NO.3發射器二只費用共計一千元，及薰衣草三瓶費用共計
      三千元部分，與原告因本件車禍所受傷害並無必然之關連，尚不屬於必要費用
      ，自應予以剔除；再原告支出證明書費用共計四千二百六十元部分，因該證明
      書費用，非係因侵權行為而生之財產上損害，自不得請求賠償，故此部份亦應
      予以剔除。又原告因被告本件侵權行為，額部遺有呈不規則狀線型疤痕長度約
      達十三公分及組織凹陷，日後需進行修疤整型手術，預估需費十五萬元此一事
      實，亦據原告提出高雄市楠梓區健仁醫院出具之公務人員保險殘廢證明書，以
      及高雄市榮民總醫院診斷證明書附卷可稽，亦可信為真實，且屬於因侵權行為
      而生之財產上損害，是原告就此部份請求被告賠償將來之整型手術費用十五萬
      元為有理由，亦應准許。從而原告請求於二十萬四千六百八十六元範圍內為有
      理由，至原告逾此部份之請求，為無理由。
（三）精神慰撫金部分：按不法侵害他人之身體、健康、名譽、自由、信用、隱私、
      貞操，或不法侵害其他人格法益而情節重大者，被害人雖非財產上之損害，亦
      得請求賠償相當之金額，民法第一百九十五條第一項前段有明文規定。查原告
      係高中畢業，原任職於臺灣銀行，已婚，育有二子，其因本件車禍，受有頭部
      外傷併額部深部裂傷、鼻骨骨折、右足踝骨折、右眼窩骨折及第三、四、五、
      六腦神經創傷及右側顏面神經麻痺等傷害，其額部更因而遺有長達十三公分呈
      不規則狀之線狀疤痕，日後需進行修疤整型手術，右眼並因眼窩骨折而極度凹
      陷，導致眼球轉動困難，雙眼複視等後遺症，除平日影響觀瞻外，在工作上亦
      遭自第一線調離，而退居第二線，不僅心靈受創，日後升遷機會亦受極大影響
      ，又被告自八十八年二月九日起迄今均未賠償等情，已據原告陳明在卷，且為
      被告所不爭；而被告僅為高職畢業，生活上靠從事臨時工以維生計，名下無任
      何財產等情，也據被告陳明在卷，原告亦未加以爭執，均可信為真實。本院審
      酌原告在身體上及精神上所受之重大之痛苦，及上述兩造之身分、地位、經濟
      狀況等一切情狀，認原告請求精神慰撫金八十萬元，以五十萬元為允當，至原
      告逾此請求部分，非屬有據，尚難准許。
（四）綜右所述，本件原告得請求者為工作損失八萬一千三百五十二元、醫療費用二
      十萬四千六百八十六元（含住院及門診費用、修疤整型手術預估費用）、精神
      慰撫金五十萬元，共計七十八萬六千零三十八元。
三、從而，本件原告請求被告賠償一百零九萬四千一百五十二元，就七十八萬六千零
    三十八元部分，於法有據，應予准許。逾此部分之請求，尚難准許，應予駁回。
四、本案事證已臻明確，兩造其餘主張陳述及所提之證據，於本判決無影響，爰不另
    一一論述，附此敘明。
六、據上論結，本件原告之訴為一部有理由、一部無理由，依民事訴訟法第七十九條
    但書，判決如主文。
中      華      民      國    八十九    年      五      月    十七      日
                                  臺灣高雄地方法院民事第六庭
                                    法      官  陳明富
右正本係照原本作成。
如不服本判決，應於送達後二十日內，向本院提出上訴狀。
中    華     民   國    八    十      九    年   五      月  十  八      日
                                    法院書記官  陳淑女


司法院資訊處製作；財團法人民間司法改革基金會備份。
